【裁判字號】    97,消債更,971
【裁判日期】    971125
【裁判案由】    更生事件
【裁判全文】
臺灣臺北地方法院民事裁定           97年度消債更字第971號
聲  請  人
即  債務人  甲○○
上列當事人聲請消費者債務清理事件，本院裁定如下：
    主  文
更生之聲請駁回。
聲請費用由聲請人負擔。
    理  由
一、按更生之聲請有下列情形之一者，應駁回之：一、債務人曾
    依本條例或破產法之規定而受刑之宣告；二、債務人曾經法
    院認可和解、更生或調協，因可歸責於己之事由，致未履行
    其條件；三、債務人經法院通知，無正當理由而不到場，或
    到場而不為真實之陳述，或拒絕提出關係文件或為財產變動
    狀況之報告，消費者債務清理條例第46條定有明文。又聲請
    更生或清算不合程式或不備其他要件者，法院應以裁定駁回
    之，但其情形可以補正者，法院應定期間先命補正，復為同
    條例第8 條所明定。是債務人於法院裁准消費者債務清理程
    序開啟前，基於謀求自身經濟生活更生之目的，當以積極誠
    實之態度，配合法院進行各項程式。法院雖依本條例第10條
    之規定，有依職權調查必要之事實及證據之責，然基於債務
    人對自身財務、信用、工作之狀況，本應知之最詳之理，且
    按同條例第44條、第82條及第46條第3 款之意旨，苟債務人
    怠於配合法院調查，或有不實陳述之情形，法院亦得駁回債
    務人之聲請，顯見本條例藉由課予債務人協力義務之方式，
    以示其確有債務清理之誠意。
二、查本件更生之聲請，本院為調查債務人之財產及財產變動狀
    況，於民國97年10月29日裁定命聲請人補正或說明，共十二
    項待補正之資料或可疑之處，該裁定已合法送達聲請人，有
    本院送達證書在卷可稽。聲請人雖於97年11月13日具狀向本
    院說明，並補具相關文件。惟所補具之陳報狀內容，針對本
    院命補正之第四點，聲請人僅提出97年6 月始開戶之台灣銀
    行存摺影本，其他金融機構之存摺影本均付之闕如；第五點
    部分，本院命其提供5 年內證券存摺影本，以利瞭解聲請人
    之財產變動狀況，係依據聲請人所提供之95、96年度綜合所
    得稅各類所得資料清單中均有公司營利所得可知，聲請人至
    少兩年內必有進行股票買賣之交易，然聲請人所提供之證券
    存摺卻僅有85年至87年之記錄，顯不符本院命其補正之資料
    ；關於第六點部分，聲請人釋明係因積欠弟弟謝宇書債務，
    始每月固定自安泰銀行之帳戶轉出新台幣13,017元，惟聲請
    人未於債權人清冊中陳報其弟謝宇書之債權，已有隱匿債務
    之虞，其次，聲請人僅空言該筆款項之匯出係為清償對其弟
    之債務，卻未提出任何相關證明（如：匯入帳號確為其弟所
    有之證明或借貸契約等），已有協力義務之違反；至於第七
    點部分：聲請人主張其於97年9 月已將安泰人壽保險解約，
    卻未說明是否領回該保單之保單價值準備金，若確有領回該
    保單之保單價值準備金，而聲請人卻未申報該筆財產，則有
    隱匿財產之嫌，其餘大都會國際人壽保險及南山人壽保險之
    保險契約書、保單價值準備金之金額則均未提出；再就第十
    一點部分，聲請人所提供之房屋買賣契約書影本模糊不清且
    頁面不連續，致難以閱讀辨識，使本院無從瞭解此項重大財
    產交易之始末，聲請人於本院命其據實陳述之前提下，仍為
    此等不明瞭、不完足陳報，已違反其協力義務。是聲請人既
    有消費者債務清理條例第46條第3 款所定情形，依上說明，
    自應駁回其更生之聲請，爰裁定如主文。
中    華    民    國    97    年    11    月    25    日
                  民事民事第八庭法  官  劉台安
上為正本係照原本作成
如不服本裁定，應於裁定送達後10日內，以書狀向本院提出抗告
，並繳納抗告費新臺幣1,000元
中    華    民    國    97    年    11    月    25    日
                                書記官  林桂玉


司法院資訊處製作；財團法人民間司法改革基金會備份。
